【裁判字號】    91,簡,402
【裁判日期】    920814
【裁判案由】    勞保
【裁判全文】
臺北高等行政法院簡易判決                          九十一年度簡字第四○二號
    原      告  甲○
    被      告  勞工保險局
    代  表  人  廖碧英總經理.
    訴訟代理人  乙○○
                丙○○
右當事人間因勞保事件，原告不服行政院勞工委員會中華民國九十一年一月十八日（
發文日期：九十一年二月六日）台九十勞訴字第○○一三九三六號訴願決定，提起行
政訴訟，本院判決如左：
    主  文
原告之訴駁回。
訴訟費用由原告負擔。
    事  實
一、事實概要：原告以基隆市木工業職業工會為投保單位，參加勞工保險為被保險人
    。原告於民國（下同）八十九年七月五日，以於同年五月二日因工作中從樓梯摔
    下致其腰椎退化性關節炎，曾請領同年五月五日至同年六月二十七日期間計五十
    四日職業傷害傷病給付在案。復以同一事故傷勢未癒，於八十九年九月十一日繼
    續申請同年六月二十八日至同年九月五日期間職業傷害傷病給付。案經被告審查
    ，以其所患非工作中受傷所致，所請傷病給付應按普通疾病辦理，為此次所請期
    間傷病給付僅係門診治療，乃於八十九年十一月二日以八九保給字第六○七六七
    二一號書函（下稱原處分），依勞工保險條例第三十三條規定，否准所請給付；
    至前已領取門診期間傷病給付共五十四日計四一、九五八元，應予收回銷帳。原
    告不服爭議審定不利於原告之部分，提起訴願，嗣經行政院勞工委員會訴願決定
    駁回，遂提起本件行政訴訟。
二、兩造聲明：
  (一)原告聲明求為判決：
    1.被告應核發原告職業傷害補償費。
    2.訴訟費用由被告負擔。
  (二)被告聲明求為判決：如主文所示。
三、兩造之爭點：
    原告是否因執行職務而致傷害？本件有無信賴保護原則之適用？
  (一)原告主張之理由：
    1.原告確實因執行職務工作中意外從梯上摔下跌倒傷害，於八十九年五月二日十
      三時四十分即由陳三郎送往行政院衛生署基隆醫院（下稱基隆醫院）就診，經
      主治醫師囑言須休息療養繼續門診追蹤治療才能痊癒，直到同年六月二十七日
      向主治醫師開具傷病診斷書提出申請不能工作職業傷害給付，於同年七月二十
      四日核定為職業傷害給付在案。經繼續治療中，向主治醫師說腰椎有好些，可
      是肩部之處疼痛，醫師言要電療處置之，囑於同年九月五日向主治醫師開具傷
      病診斷書，提出職業傷害給付之申請，惟同年十一月六日收到被告核定所請職
      業傷害給付按普通疾病辦理，致使原告不解為何朝令夕。何人知何時會受傷，
      傷害並不是人身有外傷才算，尚且有當場不見外傷，卻過幾天而致死者。原告
      不解之處原於八十九年五月二日至六月二十七日既核定為職業傷害給付在案，
      而今又改以普通傷病辦理。
    2.原告於九十一年三月十一日接受放射線特殊造影檢查，確定原告因高處跌落置
      腰背疼痛，造成腰椎椎間盤突出，腰椎退化關節炎，兩側旋轉肌肌腱炎等職業
      傷害，治療時間已超過一年以上仍持續存在，已無法完全恢復。
  (二)被告主張之理由：
    1.按「被保險人遭遇普通傷害或普通疾病住院診療，不能工作，以致未能取得原
      有薪資，正在治療中者，自不能工作之第四日起，發給普通傷害補助費或普通
      疾病補助費。」「被保險人因執行職務而致傷害或職業病不能工作，以致未能
      取得原有薪資，正在治療中者，自不能工作之第四日起，發給職業傷害補償費
      或職業病補償費‧‧‧前項因執行職務而致傷病之審查準則，由中央主管機關
      定之。」「普通傷害補助費及普通疾病補助費，均按被保險人平均月投保薪資
      半數發給，每半個月給付一次，以六個月為限。但傷病事故前參加保險之年資
      合計已滿一年者，增加給付六個月。」「職業傷害補償費及職業病補償費，均
      按被保險人平均月投保薪資百分之七十發給，每半個月給付一次；如經過一年
      尚未痊癒者，其職業傷害或職業病補償費減為平均月投保薪資之半數，但以一
      年為限。」為勞工保險條例第三十三條至第三十六條所明定。
    2.原告雖訴稱，其確實係於執行職務時，由梯上摔下成傷，是應可申請職業傷病
      給付等語云云。惟據基隆醫院八十九年十月六日八九基醫總字五二六八號函略
      謂：原告於八十九年五月二日初診，係門診掛號，當時無外傷症狀，主訴腰痛
      數月、肩痛數星期，傷痛部位為腰部及兩肩，腰椎退化性關節炎係普通疾病，
      兩側旋轉肌肌腱炎有可能外傷造成。另被告就該院檢附之原告病歷資料送專科
      醫師審查，業經簽註審查意見：「一、所申請職業傷害之日期（八十九年五月
      二日），依醫院就診病歷為主訴：下背痛數個月，並未有外傷之記錄或檢查證
      據，診斷為「退化性關節炎」故本案不能視為職業傷害或疾病。二、八十九年
      五月二日之記錄完全沒有提及肩部之傷害或疾病（旋轉肌）」且勞工保險監理
      委員會亦認「甲○係腰椎間關節炎及兩側旋轉肌肌腱炎，均為普通疾病，其於
      八十九年五月二日至該院初診時並無外傷，且主訴腰痛已數個月，肩痛已數星
      期，顯見二者均非如其所稱係於八十九年五月二日因工由梯上摔下所致，非屬
      職業傷害」。基此，被告依首揭規定否准所請八十九年六月二十八日至同年九
      月五日期間職業傷害傷病給付，於法並無不合。
    理  由
一、本件係原告因不服被告否准原告所為五萬四千三百九十元傷病給付之申請而涉訟
    之行政訴訟事件，依行政訴訟法第二百二十九條第一項第三款及第二項之規定及
    司法院九十年十月二十二日九十年度院台廳行一字第二五七四六號函，應適用簡
    易訴訟程序，爰不經言詞辯論，逕行判決，合先敘明。
二、本件兩造不爭原告之傷病為兩側旋轉肌肌腱炎及腰椎退化性關節炎，原告自八十
    九年六月二十八日至同年九月五日止，實際治療三十次，此有勞工保險傷病診斷
    書附於原處分卷可稽，堪信為真實。
三、按「被保險人遭遇普通傷害或普通疾病住院診療，不能工作，以致未能取得原有
    薪資，正在治療中者，自不能工作之第四日起，發給普通傷害補助費或普通疾病
    補助費。」「被保險人因執行職務而致傷害或職業病不能工作，以致未能取得原
    有薪資，正在治療中者，自不能工作之第四日起，發給職業傷害補償費或職業病
    補償費‧‧‧前項因執行職務而致傷病之審查準則，由中央主管機關定之。」勞
    工保險條例第三十三條及第三十四條分別定有明文。是本件之爭執，首在於原告
    是否因執行職務而致傷害？次在於本件有無信賴保護原則之適用？
四、經查：
  (一)依原告主張其於八十九年五月二日受傷後即送基隆醫院診療，然依據原告於當日
    之病歷主訴為「下背痛數個月」，並經診斷為「未伴有脊髓病之胸部退化性脊椎
    」，此外並未有外傷之記錄或檢查；又原告於同年月十六日之病歷主訴則為「下
    背痛數個月、肩痛數星期」，並經診斷為「未伴有脊髓病之胸部退化性脊椎及旋
    轉環膜囊扭傷及拉傷」，此均有病歷附於原處分卷可按。
  (二)又據基隆醫院函復被告表示：原告「於八十九年五月二日至本科初診，係門診掛
    號，當時無外傷症狀，：：：主訴腰痛數月、肩痛數星期，傷痛部位為腰部及兩
    肩，腰椎退化性關節炎係普通疾病，兩側旋轉肌肌腱炎有可能外傷造成。」，亦
    有該院八十九年十月六日八九基醫總字五二六八號函附於原處分卷可參，對照上
    開病歷，原告所患無論腰椎退化性關節炎或兩側旋轉肌肌腱炎，其疼痛均至少在
    數星期至數月以上，與原告所稱受傷日期不相符合，況原告於所稱受傷日期並無
    摔傷之主訴亦無外傷跡象，已如前述。
  (三)至原告所舉訴外人陳三郎出具之證明書謂：原告「受傷經過情形」係「因工作中
    意外從梯上摔下跌倒屁股著地疼痛就醫之」等語，此有證明書附卷可參，惟查原
    告所患既為腰椎退化性關節炎，且屬普通疾病，已見前述，則縱原告確於八十九
    年五月二日自梯上摔下，其摔下與其所患腰椎退化性關節炎間亦無因果關係。
  (四)按「受益人有下列各款情形之一者，其信賴不值得保護︰一以詐欺、脅迫或賄賂
    方法，使行政機關作成行政處分者。二對重要事項提供不正確資料或為不完全陳
    述，致使行政機關依該資料或陳述而作成行政處分者。三明知行政處分違法或因
    重大過失而不知者。」「授予利益之違法行政處分經撤銷後，如受益人無前條所
    列信賴不值得保護之情形，其因信賴該處分致遭受財產上之損失者，為撤銷之機
    關應給予合理之補償。前項補償額度不得超過受益人因該處分存續可得之利益。
    關於補償之爭議及補償之金額，相對人有不服者，得向行政法院提起給付訴訟。
    」「第一百十七條之撤銷權，應自原處分機關或其上級機關知有撤銷原因時起二
    年內為之。前條之補償請求權，自行政機關告知其事由時起，因二年間不行使而
    消滅；自處分撤銷時起逾五年者，亦同。」「原處分機關依第一百二十三條第四
    款、第五款規定廢止授予利益之合法行政處分者，對受益人因信賴該處分致遭受
    財產上之損失，應給予合理之補償。第一百二十條第二項、第三項及第一百二十
    一條第二項之規定，於前項補償準用之。」行政程序法第一百十九條、第一百二
    十條、第一百二十六條分別定有明文。是信賴保護原則適用於具體個案時，係以
    行政處分之撤銷或廢止為前提。本件屬原告向被告申請傷病給付遭被告否准之情
    形，不行政處分之撤銷或廢止，故並無信賴保護原則之適用，此與被告就原告
    前次申請已作成授益之行政處分，嗣後擬以原處分撤銷該行政處分之情形尚有不
    同（原處分此一部分已遭撤銷，故不在本件審理範圍內）。
五、綜上所述，原告之主張，並無可採，原處分就原告八十九年九月十一日所為之傷
    病給付申請為否准，認事用法，並無違誤，爭議審定及訴願決定遞予維持，亦無
    不合，原告訴請如聲明所示，於法無據，應予駁回。
據上論結，本件原告之訴為無理由，爰依行政訴訟法第九十八條第三項前段，判決如
主文。
中    華    民    國    九十二      年      八        月      十四      日
                 臺 北 高 等 行 政 法 院   第 一 庭
                                         法  官  王  碧  芳
右為正本係照原本做成。
本件以訴訟事件所涉及之法律見解具有原則性者為限，始得於本判決送達後二十日內
向本院提出上訴狀並表明上訴理由（須按他造人數附繕本）且經最高行政法院許可後
上訴。
中      華      民      國    九十二    年      八      月     十四     日
                                         法院書記官 鄭 聚 恩


司法院資訊處製作；財團法人民間司法改革基金會備份。
